【裁判字號】    98,訴,1007
【裁判日期】    990210
【裁判案由】    違反毒品危害防制條例
【裁判全文】
臺灣屏東地方法院刑事判決              98年度訴字第1007號
公  訴  人  臺灣屏東地方法院檢察署檢察官
被      告  丙○○
選任辯護人  李偉如律師
上列被告因違反毒品危害防制條例案件，經檢察官提起公訴（97
年度偵字第924 號）本院判決如下：
    主  文
丙○○販賣第二級毒品，累犯，處有期徒刑柒年肆月，未扣案販
賣毒品所得新臺幣壹仟元沒收，如全部或一部不能沒收時，以其
財產抵償之。又販賣第二級毒品，累犯，處有期徒刑柒年肆月，
未扣案販賣毒品所得新臺幣壹仟元沒收，如全部或一部不能沒收
時，以其財產抵償之。又販賣第二級毒品，累犯，處有期徒刑柒
年陸月，未扣案販賣毒品所得新臺幣肆仟元沒收，如全部或一部
不能沒收時，以其財產抵償之。應執行有期徒刑捌年陸月，未扣
案販賣毒品所得新臺幣陸仟元沒收，如全部或一部不能沒收時，
以其財產抵償之。
    事  實
一、丙○○前因詐欺案件，經本院以95年度簡字第715 號判處有
    期徒刑5 月確定，嗣於民國96年2 月13日縮刑期滿執行完畢
    ，猶不知悔改，明知甲基安非他命係毒品危害防制條例第2
    條第2 項第2 款所列之第二級毒品，非經主管機關許可，不
    得販賣，竟基於意圖營利而販賣之犯意，為如下所述之3 次
    販賣甲基安非他命行為: (一)於96年9 月間某日，因乙○○以
    門號0000000000號行動電話與其聯絡後，前往屏東縣恆春鎮
    之保齡球館附近，以每小包新臺幣（下同）1000元價格，販
    賣甲基安非他命1 包予乙○○。(二)於96年9 月中旬某日，因
    乙○○以前述行動電話與其聯絡後，前往屏東縣枋山鄉楓港
    加油站對面，以1000元價格，販賣甲基安非他命1 包予乙○
    ○。(三)於96年9 月底或10月初某日，因乙○○以前述行動電
    話與其聯絡後，前往屏東縣枋山鄉楓港加油站附近，以4000
    元價格，販賣甲基安非他命予乙○○。嗣乙○○另涉及竊盜
    及施用毒品（其涉嫌竊盜部分，業經本院以96年度易字第
    1042號各判處拘役20日、有期徒刑3 月確定，涉嫌施用甲基
    安非他命部分經本院裁送觀察勒戒執行完畢，並經臺灣屏東
    地方法院檢察署檢察官以該署96年度毒偵字第2007號為不起
    訴處分確定) 案件，於96年10月6 日18時45分許，駕駛車牌
    號碼E8-0643 號自用小客車途經屏東縣恆春鎮○○路與福德
    路交岔路口時為警攔查時，經警方在其所駕駛之小客車內查
    扣甲基安非他命1 包（毛重1.3 公克）及塑膠吸管等物後，
    循線查獲，始悉上情。
二、案經屏東縣政府警察局恆春分局報告及臺灣屏東地方法院檢
    察署檢察官自動檢舉偵查起訴。
    理  由
壹、證據能力方面：
一、按被告以外之人於偵查中向檢察官所為陳述，除顯有不可信
    之情況者外，得為證據，同法第159 條之1 第2 項定有明文
    。而偵查中對被告以外之人（包括證人、鑑定人、告訴人、
    被害人及共同被告等）所為之偵查筆錄，或被告以外之人向
    檢察官所提之書面陳述，性質上均屬傳聞證據。惟現階段刑
    事訴訟法規定檢察官代表國家偵查犯罪、實施公訴，依法其
    有訊問被告、證人及鑑定人之權，證人、鑑定人且須具結，
    而實務運作時，檢察官偵查中向被告以外之人所取得之陳述
    ，原則上均能遵守法律規定，不致違法取供，其可信度極高
    ，職是，被告以外之人前於偵查中已具結而為證述，除反對
    該項供述得具有證據能力之一方，已釋明「顯有不可信之情
    況」之理由外，不宜以該證人未能於審判中接受他造之反對
    詰問為由，即遽指該證人於偵查中之陳述不具證據能力。查
    證人乙○○於偵查中所為之陳述，業經具結，且均無證據證
    明有受外力干擾及影響，並無顯不可信之情況，故證人乙○
    ○於偵查中之證述，依前揭規定，自有證據能力。
二、又按被告以外之人於審判中有下列情形之一，其於檢察事務
    官、司法警察官或司法警察調查中所為之陳述，經證明具有
    可信之特別情況，且為證明犯罪事實之存否所必要者，得為
    證據：滯留國外或所在不明而無法傳喚或傳喚不到者，刑事
    訴訟法第159 條之3 第3 款定有明文。證人乙○○未按戶籍
    址居住，經本院合法傳喚，無法傳喚到庭，且經被告當庭捨
    棄詰問（本院卷第56頁背面參照）；證人乙○○之上開陳述
    ，復查無不法取供情事，客觀上有可信之特別情況，且為證
    明犯罪事實所必要，依上開說明，其於警詢中之證述，自具
    有證據能力。
三、按被告以外之人於審判外之言詞或書面陳述，除法律有規定
    者外，不得作為證據；但被告以外之人於審判外之陳述，經
    當事人於審判程式同意作為證據，法院審酌該言詞陳述或書
    面陳述作成時之情況，認為適當者，亦得為證據，刑事訴訟
    法第159 條第1 項、第159 條之5 第1 項分別定有明文。而
    本判決下列所引用經檢察官整理被告手機通聯紀錄之清單、
    屏東縣政府警察局恆春分局98年12月15日恆警刑彬字第0980
    017068號函及其附件等，雖屬傳聞證據，惟被告及其辯護人
    、檢察官均對該等證據之證據能力均不爭執，本院審酌上開
    證據資料製作時之情況，尚無違法不當或證明力明顯過低之
    瑕疵，故認為以之作為證據應屬適當，依首揭規定，均有證
    據能力。
貳、實體方面：
一、訊據被告丙○○固坦認伊認識證人乙○○，惟否認有何販賣
    第二級毒品甲基安非他命予乙○○之情，辯稱：上開事實欄
    一(三)部分，係乙○○邀其各出4000元，共同出資購買甲基安
    非他命，然伊並未應允（臺灣屏東地方法院檢察署97年度偵
    字第924 號卷第30頁參照）；此外96年10月1 日亦曾與乙○
    ○共同出資，至楓港加油站前面檳榔攤，向綽號「小陪」之
    人購買，但亦未買到等語。惟查：
  (一)上開犯罪事實，業據證人乙○○於警、偵訊中均證述明確，
    且前後互核均大致相符，且查(1)被告魏文政於偵訊中坦認渠
    使用行動電話0000000000號、0000000000號，而上開2 線電
    話於96年9 月1 日至10月1 日間，與證人乙○○之行動電話
    00 00000000 號通話之雙向通聯紀錄，總計高達103 通（97
    年度偵字第924 號卷第25-27 頁背面參照），平均每日至少
    連絡3 次以上；且(2)被告坦認將車子借給乙○○使用（臺灣
    屏東地方法院檢察署97年度偵字第924 號卷第30頁參照），
    與乙○○於上揭時、地為警查獲時，確實駕駛登記為許秀芬
    （被告配偶許廷縵之原名）所有之E8-0643 號自小客車（屏
    東縣警察局恆春分局刑案偵查卷宗恆警刑字第09 60015538
    號卷第27頁參照）等情，衡情，若雙方無一定之交情，焉有
    無償借用車輛之可能；是足認被告與證人乙○○間之關係密
    切，於乙○○為警查獲時，2 人之間並無仇隙。證人乙○○
    理應無設詞誣陷，更進而冒著偽證罪之刑責，在偵訊具結後
    為虛偽證述之動機及必要，足見其前開出於自由意志之證詞
    應與事實相符，洵堪採信。
  (二)被告固抗辯證人乙○○恐係為謀減刑寬典，而為不實之指控
    ，然查乙○○於本件查獲施用毒品一案，經本院以96年度毒
    聲字第436 號裁定送觀察勒戒，並經臺灣屏東地方法院檢察
    署檢察官以96年度毒偵字2007號為不起訴處分確定在案，有
    其前科表及該不起訴處分書正本在卷可憑，則證人乙○○既
    無刑責可言，自無以不實供述毒品來源以求減刑之可能，是
    被告上開抗辯洵無足採。
  (三)被告復以證人乙○○所指述事實欄一(一)之交易地點即屏東縣
    恆春鎮之保齡球館旁並無恆春加油站等情，而認乙○○之指
    述與事實不合為其抗辯。然經還原證人乙○○之證述，其於
    96年10月17日偵訊時，就上開交易地點原證稱係在「恆春四
    線道」處，經檢察官提示乙○○是否在恆春外環道接近保齡
    球館附近後，證人再予以肯定（見該次偵訊錄影第5 分鐘處
    ），與當日筆錄所載「第一次在恆春四線道靠近保齡球館」
    等語（臺灣屏東地方法院檢察署96年度毒偵字第2007號卷第
    15頁參照）核無不合；是縱如被告所述，恆春保齡球館附近
    並無加油站，亦與證人乙○○原先所證述之交易地點無涉，
    自無從因而認其證詞有何瑕疵，從而難以為對被告有利之認
    定。至證人乙○○雖於98年7 月7 日偵訊中所證「恆春加油
    站旁的保齡球館」（同署97年度偵字第924 號卷第14頁參照
    ），然距離96年9 月間之交易時間業已有近2 年之差距，該
    地保齡球館復已歇業多年（屏東縣政府警察局恆春分局98年
    12 月15 日恆警刑彬字第09800170 68 號函及其附件參照）
    ，是以證人就該次交易地點之記憶既已先於96年10月17日偵
    訊時受檢察官之影響，而將交易地點之記憶與「保齡球館」
    結合，從而於98年7 月7 日證述時，與前所述稍有不一，亦
    與常情相符，要難執此即認證人乙○○之證述有何矛盾，難
    以憑採。
  (四)再查，被告前後之辯解多有不一：
  1.關於被告認識證人乙○○之時間
    被告於96年12月14日偵訊時辯稱與乙○○認識兩年多（臺灣
    屏東地方法院檢察署96年度他字第2069號卷第5 頁參照），
    惟於98年7 月29 日 偵訊時改稱在90年初就已認識乙○○（
    同署97年度偵字第924 號卷第31頁參照）。
  2.關於被告使用之行動電話0000000000號、0000000000號手機
    之來源
    被告於96年10月12日為警查獲時辯稱：「該黑色行動電話（
    號碼：0000000000、序號：000000000000000 ）是我向1 真
    實姓名不詳外號「治仔」之男子於96年9 月初在恆春所借，
    另銀色行動電話1 支（號碼：0000000000，序號：00000000
    0000000 ）是向住恆春名為劉美滿之女子於96年9 月初所借
    」等語（同署96年度毒偵字第2007號卷第27頁參照），嗣未
    及2 月，於96年12月24日偵訊時就改稱：「（問：你是否有
    0000000000號手機？）有。這支手機是我太太許廷縵申請的
    。（問：你是否還有一支0000000000號手機？）有。是我向
    綽號『宏宇』的朋友借的。」（同署96年度他字第2069號卷
    第5 頁參照）等語。
  3.關於被告施用之毒品來源
    被告於96年10月12日為警查獲時辯稱：「我所吸食之1 級毒
    品海洛因及2 級毒品安非他命均向高雄縣五甲廟附近向1 綽
    號「黑仔」之男子以新臺幣1000元至5000元不等之價格所購
    買。」（同署96年度毒偵字第2007號卷第26頁參照），後未
    及2 月，於96年12月14日偵訊中卻改稱「（問：乙○○為何
    說他向你買過好幾次安非他命？）是我們一起向我的朋友綽
    號『小陪』買的，是在楓港加油站前面的檳榔攤……」（同
    署96年度他字第2069號卷第5 頁參照）等語。
  4.被告與證人乙○○是否有在楓港加油站見過面？
    被告於96年12月14日偵訊中改稱「（問：乙○○為何說他向
    你買過好幾次安非他命？）是我們一起向我的朋友綽號『小
    陪』買的，是在楓港加油站前面的檳榔攤……」（同署96年
    度他字第2069號卷第5 頁參照）；然於本院準備程序中卻改
    稱：「我也沒有跟乙○○在楓港加油站那邊見過面，我只有
    跟他在楓港那邊的『7-11』見過面」（本院卷第30頁背面參
    照）等語。
  5.綜上，被告於警、偵訊及本院審理中之辯解屢有不同已如上
    述，而上開事實均非難以記憶，或與本件販賣毒品之重罪相
    關，而必為被告反覆回憶之事實；衡情，如被告坦然以事實
    自白，焉有如上述之矛盾存在？是堪認被告始終避重就輕，
    否認犯行，其所辯均係臨訟卸責之詞，不足憑採。
  (五)查販賣毒品係政府嚴予查緝之違法行為，且上述毒品可任意
    分裝或增減其份量；而每次買賣之價量，亦隨時依雙方關係
    之深淺、資力、需求程度及對行情之認知等因素，機動調整
    ，故販賣之利得，除經販毒者坦承犯行，或帳冊價量均記載
    明確外，委難查得實情。是縱未確切查得販賣賺取之實際差
    價，但除別有事證，足認係按同一價格轉讓，確未牟利之情
    形外，尚難執此認非法販賣之事證有所不足，致知過坦承者
    難辭重典，飾詞否認者反得逞僥倖，而失情理之平；且甲基
    安非他命價格不低，取得不易，凡為販賣之不法行為者，苟
    無利可圖，應無甘冒持有毒品遭查獲之極大風險，從事此買
    賣工作，是其販入之價格必較售出之價格低廉，而有從中賺
    取買賣差價牟利之意圖及事實，應屬符合論理法則而不違背
    社會通常經驗之合理判斷。本件被告上開販賣第二級毒品甲
    基安非他命犯行，倘無利可圖，其應無甘冒持有毒品遭查獲
    之極大風險，而從事此買賣行為，足徵被告上開販賣甲基安
    非他命交易，當具有營利之意圖，已屬灼然。
  (六)綜上所述，被告於上揭時、地，販賣第二級毒品甲基安非他
    命予證人乙○○3 次之事證已臻明確，其各次犯行均堪認定
    ，自應依法論科。
二、按行為後法律有變更者，適用行為時之法律。但行為後之法
    律有利於行為人者，適用最有利於行為人之法律，刑法第2
    條第1 項定有明文。98年5 月20日修正前之毒品危害防制條
    例4 條第2 項規定「製造、運輸、販賣第二級毒品者，處無
    期徒刑或7 年以上有期徒刑，得併科新臺幣7 百萬元以下罰
    金。」修正後毒品危害防制條例4 條第2 項則規定「製造、
    運輸、販賣第二級毒品者，處無期徒刑或7 年以上有期徒刑
    ，得併科新臺幣1 千萬元以下罰金。」顯見修正後對於販賣
    第二級毒品部分，其法定罰金刑部分，亦已由得科新臺幣7
    百萬元以下罰金，提高為新臺幣1 千萬元以下罰金。故比較
    新舊法，應以98年5 月20日修正前毒品危害防制條例4 條第
    2 項規定，較有利於被告。
三、按甲基安非他命屬毒品危害防制條例第2 條第2 項第2 款所
    列之第二級毒品，故核被告所為，均係犯修正前毒品危害防
    制條例第4 條第2 項之販賣第二級毒品罪。其販賣前持有第
    二級毒品之低度行為，已為販賣第二級毒品之高度行為所吸
    收，不另論持有第二級毒品罪。又被告有如事實欄所述之前
    案犯罪紀錄，此有臺灣高等法院被告前案紀錄表及臺灣屏東
    地方法院檢察署刑案查註紀錄表各1 份在卷可按，其受有期
    徒刑之執行完畢，5 年內故意再犯本件法定本刑有期徒刑以
    上之各罪，均為累犯，除法定刑為無期徒刑部分，依法均不
    得加重外，餘則皆依法加重其刑。再以被告就上開3 次販賣
    第二級毒品甲基安非他命之犯行，犯意各別、行為互殊，均
    應分論併罰。爰審酌被告正值盛年，不思努力進取，明知甲
    基安非他命係屬戕害他人身心健康之毒品，竟率以販賣毒品
    營利，戕害國民身心健康及社會秩序，犯後不思己過，並無
    悔改之具體言行，惟本件僅販賣毒品3 次，交易金額共計僅
    6000元，所獲利益非多，暨其犯罪之動機、目的及手段等一
    切情狀，分別量處如主文所示之刑，並定其應執行刑，以示
    懲儆。又被告販賣毒品所得合計6000元部分，雖未扣案，然
    既屬被告犯罪所得之財物，應依毒品危害防制條例第19條第
    1 項規定宣告沒收，如全部或一部不能沒收時，以其財產抵
    償之。
四、按毒品危害防制條例第19條第1 項規定犯第4 條之罪，其供
    犯罪所用之物，沒收之，固非以專供犯上開之罪所用之物，
    始得沒收之，且此項沒收採義務沒收主義，故凡供犯上開之
    罪所用之物，即應依該條項規定，宣告沒收之。惟因其未有
    「不問屬於犯人與否，沒收之」之規定，故仍以屬於犯人所
    有者為限，始得沒收（最高法院93年度台上字第2751號判決
    意旨參照）。公訴意旨認被告持用行動電話0000000000號、
    0000000000號作為其販毒之對外聯絡工具部分，被告固坦認
    有使用上開手機，惟先後辯稱：(1)分別係向姓名年籍不詳綽
    號「治仔」之男子及劉美滿所借用（臺灣屏東地方法院檢察
    署96年度毒偵字第2007號卷第27頁參照）、(2)分別係其配偶
    所申辦，及向朋友借用（同署96年度他字第2069號卷第5 頁
    參照）等語；經查：除各該門號之SIM 卡均非以被告名義（
    分別係以張宏宇、蔡忠易之名義申辦，詳見卷附查詢各該門
    號之通聯紀錄首頁所示）申辦，難認係被告所有外，插用各
    該SIM 卡以使用其通信功能之手機部分，亦無證據證明為被
    告所有，爰均不諭知沒收，附此敘明。
據上論斷，應依刑事訴訟法第299 條第1 項前段，修正前毒品危
害防制條例第4 條第2 項，現行毒品危害防制條例第19條第1 項
，刑法第2 條第1 項前段、第11條、第47條第1 項、第51條第5
款，判決如主文。
本案經檢察官甲○○到庭執行職務
中    華    民    國    99    年    2     月    10    日
                  刑事第四庭    審判長法  官   莊鎮遠
                                      法  官   蔡玉雪
                                      法  官   李謀榮
以上正本證明與原本無異。
如不服本判決應於收受判決後10日內向本院提出上訴書狀，並應
敘述具體理由；其未敘述上訴理由者，應於上訴期間屆滿後20日
內向本院補提理由書（均須按他造當事人之人數附繕本）「切勿
逕送上級法院」。
中    華    民    國    99    年    2     月    10    日
                                      書記官  蔡進吉
附錄本件判決論罪科刑法條：
修正前毒品危害防制條例第4條第2項
製造、運輸、販賣第二級毒品者，處無期徒刑或7 年以上有期徒
刑，得併科新臺幣7 百萬元以下罰金。

司法院資訊處製作；財團法人民間司法改革基金會備份。
